【裁判字號】    98,財管,11
【裁判日期】    980420
【裁判案由】    指定遺產管理人
【裁判全文】
臺灣嘉義地方法院民事裁定  98年度財管字第11號
聲  請  人  財政部臺灣省南區國稅局
法定代理人  甲○○
被繼承人    乙○○
上列聲請人聲請選任被繼承人乙○○遺產管理人事件，本院裁定
如下：
    主  文
選任財政部國有財產局臺灣南區辦事處嘉義分處為被繼承人乙○
○之遺產管理人。
准對被繼承人乙○○（男，民國○○年○月○日生，身分證統一編號
：Ｚ000000000號，生前住嘉義縣民雄鄉松山村後山仔12號，於民
國97年5月8日死亡）之繼承人為承認繼承之公示催告。
被繼承人乙○○之繼承人，應自前項公示催告最後登載新聞紙之
日起，壹年內承認繼承，上述期限屆滿，無繼承人承認繼承時，
被繼承人乙○○之遺產，於清償債權並交付遺贈物後，如有剩餘
即歸屬國庫。
聲請程序費用由被繼承人乙○○之遺產負擔。
    理  由
一、按繼承開始時，繼承人有無不明，而不能依民法第1177條選
    定遺產管理人時，得由利害關係人聲請法院選任之；復按先
    順序繼承人均拋棄其繼承權時，由次順序之繼承人繼承，其
    次順序之繼承人有無不明或第四順序之繼承人均拋棄其繼承
    權者，準用關於無人承認繼承之規定，民法第1178條第2項
    、第1176條第6項分別定有明文。準此，繼承人均拋棄其繼
    承權者，得由利害關係人聲請法院選任遺產管理人。
二、聲請意旨略以：因被繼承人乙○○（男，民國○○年○月○日生
    ，身分證統一編號：Ｚ000000000號，生前住嘉義縣民雄鄉松
    山村後山仔12號，於97年5月8日死亡）財產歸屬資料清單上
    尚遺有土地4筆，因被繼承人之繼承人均已拋棄繼承，為免
    因無人繼承遺產，致影響遺產管理及國稅徵收，爰依遺產及
    贈與稅法第6條第2項暨非訟事件法第149條第1項之規定，請
    求選任財政部國有財產局臺灣南區辦事處嘉義分處為被繼承
    人乙○○之遺產管理人，並提出繼承系統表、除戶謄本及繼
    承人戶籍謄本影本、本院97年7月22日嘉院龍民勤97繼字第
    621號函、台灣省嘉義縣戶籍登記簿影本、遺產稅課稅資料
    參考清單等為證，堪信聲請人之主張為真實，且核與首開法
    條尚無不合。
三、按公示催告期限屆滿，無繼承人承認繼承時，其遺產於清償
    債權，並交付遺贈物後，如有剩餘，歸屬國庫。又按非公用
    國有財產以財政部國有財產局為管理機關，民法第1185條、
    國有財產法第12條分別定有明文。查本件被繼承人乙○○之
    繼承人皆已拋棄繼承權，且未依民法第1177條之規定選定遺
    產管理人，彼等對被繼承人乙○○遺產之處置已漠不關心，
    且無力處理。而被繼承人之遺產，倘無人承認繼承時，將於
    清償債權，交付遺贈物後，歸屬國庫，則職司國有財產管理
    之有關機關自係最為適合擔任遺產管理之人，況前揭機關就
    遺產管理之有關法律程序亦相當熟悉，準此，為使被繼承人
    乙○○遺產之處置順利進行，本院爰依利害關係人即聲請人
    之聲請，認選任財政部國有財產局台灣南區辦事處嘉義分處
    為被繼承人乙○○之遺產管理人為適當，並依法為承認繼承
    之公示催告。
四、依非訟事件法第157條，裁定如主文。
中    華    民    國    98    年    4     月    20    日
                  家事法庭法  官  涂裕洪
以上正本係照原本作成
如對本裁定抗告須於裁定送達後10日內向本院提出抗告狀
中    華    民    國    98    年    4     月    20    日
                         書記官   李靜華


司法院資訊處製作；財團法人民間司法改革基金會備份。
